臺灣臺北地方法院刑事判決　　　　　　　　　　　　　九十三年度交訴字第五六號
　　公　訴　人　臺灣臺北地方法院檢察署檢察官
　　被　　　告　丙○○
右列被告因業務過失致死案件，經檢察官提起公訴（九十三年度調偵字第二六一號）
，被告於準備程序進行中就被訴事實為有罪之陳述，本院合議庭裁定由受命法官獨任
行簡式審判程序判決如左：
    主  文
丙○○從事業務之人，因業務上之過失致人於死，處有期徒刑陸月，如易科罰金，以
參佰元折算壹日。
    事  實
一、丙○○以駕駛貨車運送貨物為業，為從事駕駛業務之人，於民國九十二年十一月
    二十二日上午五時許，駕駛車號ＣＪ－四四八二號自小貨車沿臺北縣新店市○○
    路南往北內側直行車道往水源快速道路方向行駛，行至該路與中正路六八○巷設
    有燈光號誌之交岔路口前，本應注意汽車行駛時，駕駛人應遵守道路交通標誌、
    標線、號誌之指示，且應注意車前狀況並隨時採取必要安全措施，而當時雖天雨
    ，但有燈光照明，且路面無缺陷、無障礙物、視距良好，並無不能注意情事，惟
    其於駛進前開交岔路口前，因其車前方適有由臺北縣新店分局江陵派出所警員乙
    ○○所駕駛之巡邏警車，停在該路口中央欲俟對向來車通過後左轉中正路六六三
    巷，丙○○不耐久候，無視該路段外側車道繪有右轉之指向線，因見路口號誌為
    綠燈，即貿然向右變換至外側右轉車道超越該警車，並自右轉車道直行駛入路口
    ，而未注意適有行人洪蔡碧自中正路六八○巷口走出，未行走在行人穿越道上、
    亦未遵守號誌指示即由東往西穿越道路之動態，致其所駕自小貨車車頭撞擊洪蔡
    碧倒地，使洪蔡碧受有顱內出血之傷害，雖經送醫急救，仍因傷重於到院前不治
    死亡。
二、案經洪蔡碧之子甲○○訴請台北縣政府警察局新店分局報告暨臺灣臺北地方法院
    檢察署檢察官相驗後偵查起訴。
    理  由
一、右揭犯罪事實，業據被告丙○○於警訊、偵查及審理中均供承不諱（偵卷第七至
    八頁訊問筆錄、第四十三至四十五頁訊問筆錄、本院九十三年九月七日審判筆錄
    參照），核與證人乙○○所證述之事故情節相符（本院九十三年九月七日審判筆
    錄參照），復有道路交通事故現場圖、調查報告表、道路交通事故補充資料表、
    現場照片等件附卷可稽（偵卷第十至十三頁、第三十至四十頁參照）。而被害人
    洪蔡碧確係因本件交通事故受有顱內出血之傷害，雖送醫急救仍因傷重於到院前
    即不治死亡，亦經臺灣臺北地方法院檢察署檢察官督同法醫師相驗無訛，有勘驗
    筆錄、相驗屍體證明書、驗斷書、及天主教耕莘醫院出具之診斷證明書在卷足憑
    （相卷第二十二至二十九頁、第六頁參照）。公訴人雖稱被告駕車撞擊被害人之
    處係在行人穿越道上，然證人乙○○明確證述：當日其駕駛警車行至肇事路口，
    因路口號誌是綠燈，其即將車停在路口中央，欲俟對向來車通過後左轉中正路六
    六三巷，其行至該路口前，路口之行人穿越道上並無行人通行等語，足證被害人
    於證人駕駛之警車行至肇事路口時，並未行走在該路口南側之行人穿越道上；而
    被害人係由東向西穿越道路時遭撞擊，斯時被告由南往北之行向號誌為綠燈，亦
    證被害人係違反號誌指示違規穿越道路。另被告之自小貨車於事發後停放位置係
    在肇事路口中央之黃色網線區○○○○○路口北側之行人穿越道，有現場圖及現
    場照片可證，由此亦可推知本件撞擊位置並非在路口北側之行人穿越道上，亦即
    ，被害人於事發前亦非自肇事路口北側之行人穿越道穿越道路而遭撞擊，被告陳
    稱伊車撞擊被害人之處係在路口中央之黃網區，應可信實，至公訴人主張被告係
    駕車在行人穿越道上撞擊被害人一節，則有誤認，為本院所不採。
二、按駕駛人駕駛汽車，應遵守道路交通標誌、標線、號誌之指示；汽車行駛時，駕
    駛人應注意車前狀況，並隨時採取必要安全措施，道路交通安全規則第九十條、
    第九十四條第三項分別定有明文，被告為已考領駕照之駕駛人，對此誠難諉稱不
    知。而依卷附道路交通事故調查報告表及現場照片所示，肇事路段即新店市○○
    路南往北有兩線車道，內側車道內有直行箭頭之指向線，外側車道內有右轉箭頭
    之指向線，顯示內側車道為直行車道，外側車道為右轉車道（道路交通標誌標線
    號誌設置規則第一百八十八條參照）；且事發之際雖天雨但有照明，且路面無缺
    陷、無障礙物、視距良好，並無使被告不能注意遵循前引交通安全法規行車之情
    事，詎被告於行近肇事路口前，僅因不耐等候前方欲左轉之警車先行通過，即貿
    然向右偏駛，變換車道至外側右轉專用道，並自該車道違規直行駛入路口，且未
    注意車前狀況，以致未能察覺被害人違規穿越道路之動態，俾能及時採取避煞等
    安全措施，伊對本件事故之發生為有過失，至屬明確。惟被害人在肇事路口未遵
    號誌指示，且未行走於行人穿越道上即違規穿越道路而遭被告駕車撞擊，其對本
    件事故之肇致亦同有過失。台灣省臺北縣區車輛行車事故鑑定委員會對本件事故
    之肇因，認定被告駕駛自小貨車，於路口前利用右彎車道超車時未注意橫越道路
    之行人，為本件事故之主因，被害人未走行人穿越道橫越道路，為肇事之次因，
    有該會九十三年三月十九日北鑑字第九二二一五八號鑑定意見書在卷可參（偵卷
    第五十五至五十七頁參照）。又被告之過失犯行與被害人之死亡結果間具相當因
    果關係。綜上，足認被告自白與事實相符，本件罪證明確，被告犯行洵堪認定。
三、被告自承伊於事發前兩天起開始駕駛肇事自小貨車運送貨物為業，為從事駕駛業
    務之人，其因駕駛過失致被害人死亡，核其所為，係犯刑法第二百七十六條第二
    項業務過失致人於死罪。又被告並非駕車在行經行人穿越道時撞擊被害人，因而
    致被害人死亡，公訴人認應依道路交通管理處罰條例第八十六條第一項規定，加
    重被告刑責，尚有未洽。爰審酌被告之過失情節雖難謂輕微，然被害人在交岔路
    口違規穿越道路，對本件事故之肇致亦有過失、被告犯後坦認犯行，態度良好，
    因囿於經濟狀況致未能與被害人家屬達成和解，非無悔意等各項情狀，量處如主
    文所示之刑，並諭知易科罰金之折算標準，以資懲儆。
據上論斷，依刑事訴訟法第二百七十三條之一第一項、第二百九十九條第一項前段，
刑法第二百七十六條第二項、第四十一條第一項前段，罰金罰鍰提高標準條例第一條
前段、第二條，判決如主文。
本案經檢察官越方如到庭執行職務
中　　　華　　　民　　　國　　九十三　　年　　　九　　　月　　二十一　　日
                                        臺灣臺北地方法院交通法庭
                                            法  官  陳婷玉
右正本證明與原本無異。
如不服本判決，應於判決送達後十日內，向本院提出上訴狀。
                                            書記官  陳弘文
中　　　華　　　民　　　國　　九十三　　年　　　九　　　月　　二十一　　日
附錄本案所犯法條全文：
中華民國刑法第二百七十六條
(過失致死罪)
因過失致人於死者，處二年以下有期徒刑、拘役或二千元以下罰金。
從事業務之人，因業務上之過失犯前項之罪者，處五年以下有期徒刑或拘役，得併科
三千元以下罰金。
